【裁判字號】    98,易,507
【裁判日期】    990513
【裁判案由】    恐嚇取財等
【裁判全文】
臺灣士林地方法院刑事判決               98年度易字第507號
公  訴  人  臺灣士林地方法院檢察署檢察官
被      告  乙○○
選任辯護人  孫銘豫律師
被      告  丁○○
被      告  丙○○
上列被告因恐嚇取財等案件，經檢察官提起公訴（98年度偵字第
7273號），本院判決如下：
    主  文
乙○○共同以強暴方法，剝奪人之行動自由，處有期徒刑伍月；
又共同傷害人之身體，處有期徒刑月；又共同意圖為自己不法
之所有，以恐嚇使人將本人之物交付，處有期徒刑柒月。應執行
有期徒刑壹年。
丁○○共同以強暴方法，剝奪人之行動自由，處有期徒刑肆月，
如易科罰金，以新臺幣壹仟元折算壹日；又共同傷害人之身體，
處有期徒刑月，如易科罰金，以新臺幣壹仟元折算壹日；又共
同意圖為自己不法之所有，以恐嚇使人將本人之物交付，處有期
徒刑陸月，如易科罰金，以新臺幣壹仟元折算壹日。應執行有期
徒刑拾月，如易科罰金，以新臺幣壹仟元折算壹日。
丙○○幫助以強暴方法，剝奪人之行動自由，累犯，處有期徒刑
月，如易科罰金，以新臺幣壹仟元折算壹日；又幫助意圖為自
己不法之所有，以恐嚇使人將本人之物交付，累犯，處有期徒刑
肆月，如易科罰金，以新臺幣壹仟元折算壹日。應執行有期徒刑
伍月，如易科罰金，以新臺幣壹仟元折算壹日。
丙○○被訴傷害部分無罪。
    事  實
一、丙○○曾犯過失傷害罪，經法院判決處有期徒刑3 月確定，
    嗣經減刑為有期徒刑1 月15日，並於民國97年3 月26日易科
    罰金執行完畢。
二、緣乙○○於98年3 月30日晚間至女友甲○○位於臺北縣永和
    市○○街59號租屋處，撞見庚○○與甲○○共處一室，懷疑
    二人有染，而與庚○○發生衝突。乙○○再邀約庚○○於98
    年3 月31日晚間與甲○○一同對質談判，雙方相約至臺北市
    內湖區○○○路○ 段80號「非印象」咖啡廳。乙○○對庚○○染指其女友氣憤不過，乃將上開庚○○與甲○○共處一室
    之經過及相約談判一事告知友人丁○○及丙○○，並要求丁○○、丙○○及另四名不詳姓名之成年男子（其中二名男子
    下稱「甲男」、「乙男」）前往助陣，獲渠等應允，即於31
    日下午與乙○○、甲○○一同至「非印象」咖啡廳。當日下
    午5 時40分許，庚○○與友人己○○亦抵達「非印象」咖啡
    廳後，乙○○即要庚○○與甲○○當場對質，協調無結果，
    乙○○竟萌生傷害及妨害自由之犯意，表示要打人，由與之
    有共同傷害及妨害自由犯意聯絡之丁○○、「甲男」以強暴
    方式強押庚○○進入乙○○駕駛之車號F2─2163號自小客車
    內，丙○○、「乙男」及另二名不詳姓名之成年男子則基於
    幫助妨害自由之犯意，圍成一道人牆，將己○○與庚○○分
    開，便利乙○○、丁○○、「甲男」將庚○○拖上車。庚○○被押上車後座，丁○○及「甲男」即坐於後座兩側將庚○○包住，由乙○○開車將庚○○押往臺北市中山區美麗華百
    貨（下稱美麗華）旁空地（甲○○始終坐於副駕駛座但未參
    與犯罪行為），以此強暴方法剝奪庚○○之行動自由。丙○○另駕駛車號P7─6199號自小客車，連同「乙男」及該二名
    不詳姓名之男子跟隨在後，己○○因擔心庚○○安危，亦隨
    同前往。途中乙○○從其車上前座置物箱內亮出疑似手槍1
    把予庚○○觀覽（置物箱內尚有兩把刀子但乙○○未取出）
    ，並恐嚇庚○○稱：很久沒有殺人了，今天一定要讓你斷手
    斷腳等語，使庚○○因而心生畏懼，丁○○、「甲男」則於
    乙○○問話庚○○回答不滿意時，輪流以手肘毆打庚○○頭
    部。嗣抵達美麗華旁空地下車後，乙○○、丁○○、「甲男
    」復接續毆打庚○○，造成庚○○受有左側耳膜破損、左側
    傳導性聽力喪失、左側眼眶邊瘀傷1x1 公分、左耳瘀傷3x3
    公分等傷害。隨後丙○○、「乙男」、另二名不詳姓名男子
    及己○○亦抵達美麗華旁空地，「乙男」即要乙○○等三人
    停手，並意圖為自己不法之所有，上前恐嚇庚○○必須簽立
    本票，否則不得離開。庚○○因被打，又因「乙男」恐嚇不
    簽即無法離開，遂同意簽下本票，因其未攜帶證件，乙○○
    、丁○○、「甲男」復基於同一妨害自由之犯意，並另起與
    「乙男」共同意圖為自己不法所有之恐嚇取財犯意聯絡，繼
    續強押庚○○前往臺北市○○區○○路三段庚○○工作之某
    工地去取證件，而丙○○明知「乙男」恐嚇庚○○簽發本票
    ，為取證件而前去該工地，仍基於幫助恐嚇取財之犯意，搭
    載「乙男」及原車之人一同前往。至庚○○工作之某工地途
    中，乙○○等人於車上即要庚○○出面聯繫同事戊○○代為
    取得置放證件之隨身包包，丁○○並暗示庚○○要如何與戊○○說，不能張揚。乙○○等人取得包包後，即一同至該工
    地旁金龍路一小公園下車，由「乙男」取出已填好金額各新
    臺幣（下同）6 萬元之本票3 張交給庚○○簽下姓名、住址
    及按指印，因己○○表示已與其無關，遂由丙○○將其先載
    回「非印象」咖啡廳。庚○○在公園內簽完本票後，「乙男
    」即將本票連同庚○○之國民身分證取走，一行人始行離去
    。
三、案經庚○○訴由臺北市政府警察局內湖分局報告臺灣士林地
    方法院檢察署檢察官偵查起訴。
    理  由
壹、有罪部分：
一、訊據被告乙○○坦承有傷害犯行，惟與被告丁○○、丙○○
    均矢口否認有妨害自由及恐嚇取財犯行。被告乙○○辯稱：
    98年3 月31日與庚○○約在咖啡廳，是庚○○跟甲○○聯絡
    。伊與甲○○到咖啡廳過5 分鐘後，丁○○才來，其他人像
    丙○○與他的朋友是伊與庚○○講完後才來咖啡廳，丙○○
    的朋友伊不認識。丙○○、丁○○來「非印象」咖啡廳是渠
    二人主動關心，伊並未要求二人前來。當天離開咖啡廳是庚○○與其朋友先離開，伊與丁○○在門口遇到丙○○與他的
    朋友，講完就一起離開，伊未搭載甲○○及丁○○一同至美
    麗華附近，甲○○伊不知道，丁○○是自己騎機車，亦未押
    庚○○上伊之車子。庚○○那邊有朋友騎摩托車，伊乃跟著
    庚○○朋友的車，約10分鐘到美麗華附近，定點停下，下來
    就與庚○○爭執，講到不然就用錢處理，當時伊在氣頭上，
    就與庚○○扭打，當時丁○○也在，算是勸架，講到一半，
    丙○○過來，丙○○到美麗華應該是伊開車時有跟丙○○或
    他車上的朋友說伊在美麗華附近。離開「非印象」咖啡廳後
    ，伊發現甲○○的0000000000號行動電話留在車上，就拿起
    來使用。在美麗華與庚○○互毆完，丙○○與丁○○就說要
    離開，伊同時也跟著離開，要回蘆洲，並未強逼庚○○簽本
    票云云；其之選任辯護人亦為被告乙○○辯稱：告訴人指訴
    被押到9 點簽了本票才被釋放，但通聯紀錄顯示事實經過都
    在7 點半以前，告訴人才改口時間應該往前移。依告訴人在
    審理中所述，其5 點半到「非印象」咖啡廳直到7 點11分才
    打給戊○○，這段時間如果行動不自由，為何中間多次與戊○○有6 通電話紀錄？如果不自由，為了取證件，應該只能
    有兩通。且告訴人說丙○○有沒有去他不知道，但說有BMW
    的車跟著去工地、金龍公園簽本票，證人己○○於審理中說
    他是被丙○○的BMW 押去，送他回「非印象」咖啡廳是8 點
    ，若證人所述實在，為何丙○○通聯紀錄是7 點47分已經到
    士林中正路接完小孩，證人卻說丙○○在8 點送他回「非印
    象」咖啡廳，顯是謊言。本件報警是事發後8 天告訴人才去
    警局做筆錄，告訴人說被拳打腳踢，但他的和平醫院診斷證
    明只有輕微左耳瘀傷，所有傷害都在臉部，沒有在其他部位
    ，與告訴人指訴不符等語。被告丁○○則辯稱：98年3 月31
    日下午乙○○打電話給伊，說庚○○有跟他約地方，伊問乙○○說要不要去，他說不用，伊想還是過去看一下，所以就
    騎著摩托車過去。伊離開「非印象」咖啡廳時，並未把庚○○押上乙○○的車，也沒有坐上乙○○的車。伊有去美麗華
    旁邊的空地，當時只有乙○○一個人去赴約，伊覺得只有他
    一個人不太好，所以跟著去。去美麗華旁空地時，並未動手
    打庚○○，於離開美麗華後就到蘆洲，也沒有到金龍隧道附
    近的工地云云。被告丙○○辯稱：98年3 月31日下午2 時30
    分乙○○發簡訊給伊，說為了甲○○要去與庚○○談判，後
    來伊主動打給他問情形，他說對方約他去民權東路那裡談，
    就以朋友關心的角度過去。伊開自己的BMW 車，載著朋友「
    阿傑」、「阿華」共三人到「非印象」咖啡廳，剛進去時，
    剛好他們要出來，伊有跟庚○○的朋友說，感情的事不要管
    ，後來就離開，又想想不太對，怕他們在空地發生什麼事，
    就過去，他們說在哪裡的空地，伊就去找，找到就看到他們
    在打架，伊就勸說不要打，他們就分開。後來伊小孩的老師
    打電話來說沒人來接小孩，伊就請其姊的同事先去接小孩下
    課，伊再趕去士林接。離開美麗華後，因為塞車不知道如何
    走，所以繞了一大圈，開去內湖路一段與環山路二段附近，
    7 點多才到士林接小孩。伊離開「非印象」咖啡廳時，庚○○的朋友並未坐上伊的車，車上亦未準備本票，離開美麗華
    旁空地後，也未去己○○所謂的小公園云云。
二、惟查上開事實業據證人即被害人庚○○於本院證述屬實（本
    院卷第37-48 頁），核與證人己○○於本院證述（本院卷第
    49-56 頁）之情節大致相符（除先證述被告丙○○為強押庚○○之人有誤，嗣經其再指認，係將「甲男」誤為被告丙○○，並確認被告丙○○為當天開BMW 車之人，與被告丙○○
    自承開BMW 車前往一節相同）。而證人庚○○證述取證件之
    過程，亦與證人戊○○於本院證述有將放置證件之包包交給
    庚○○之情相符（本院卷第56-60 頁），並有庚○○之0000
    000000號行動電話與戊○○之0000000000號行動電話通聯紀
    錄可憑（偵卷第141-145 頁）。此外證人庚○○所指稱之其
    身分證被取走後，於4 月初回南投補辦身分證一節，復經本
    院向南投縣南投市戶政事務所查詢結果，庚○○確於98年4
    月6 日至該所申請補領身分證，有該所99年4 月2 日投戶字
    第0990001037號函在卷可參（本院卷第119-120 頁），其被
    毆受傷之事實，更有國防醫學院三軍總醫院附設民眾診療服
    務處診斷證明書及聯合醫院和平院區診斷證明書各1 份（偵
    卷第60-61 頁）為佐，自堪憑信。
三、被告辯解不採之理由：
(一)被告丙○○於警詢已供述係乙○○打電話叫伊過去（偵卷第
    24頁）；被告丁○○於警詢亦供稱係乙○○問伊有沒有時間
    陪他談判，伊答應說好等語（偵卷第30-31 頁），足見其二
    人係受被告乙○○邀約前往。另被告乙○○雖辯稱於美麗華
    旁工地打完庚○○後即離開回蘆洲云云，但其自稱甲○○所
    有之0000000000號行動電話於離開「非印象」咖啡廳後即由
    其使用，依該門號之通聯紀錄所示（偵卷第116-120 頁），
    98年3 月31日18時14分許該門號基地台位置在台北市中山區
    ○○○路20號處，即接近美麗華處，其後逐漸往台北市內湖
    區○○○道○段、內湖路一段、三段、碧山路、成功路四段
    方向移動，其路徑與由美麗華前往蘆洲之方向完全相反，反
    與庚○○所述被押前往其工作之內湖路三段工地後，再至金
    龍路上小公園處簽本票之地點相符，被告乙○○所辯自不足
    採。
(二)被告乙○○選任辯護人質疑告訴人庚○○於警訊指訴被押到
    9 點簽了本票才被釋放，與通聯紀錄顯示事實經過都在7 點
    半以前不符；另其與戊○○有6 通電話紀錄，如果不自由，
    為了取證件，應該只能有兩通聯絡；又證人己○○證述被丙○○送回「非印象」咖啡廳是8 點，但丙○○行動電話通聯
    紀錄於當晚7 點47分已經到士林中正路接完小孩；再告訴人
    之和平醫院診斷證明只有輕微左耳瘀傷，所有傷害都在臉部
    ，沒有在其他部位，因認渠等之指訴均不實云云。
１、然證人庚○○係於翌日之98年4 月1 日晚間8 時30分方至警
    局製作筆錄，就被釋放之時間或有供述錯誤，觀之其於本院
    證稱：「在美麗華停留時間不清楚，只覺得時間過很慢」、
    「從非印象咖啡廳到美麗華工地，我沒有去算時間」、「在
    美麗華旁空地內被打，我當時想說為何沒有結束，感覺有超
    過半個小時」等情，可見證人庚○○所述之被害時間均係憑
    感覺而記憶。而其使用之行動電話行經路徑與被告乙○○使
    用甲○○之行動電話相同，足見其供述可信，自難以此枝微
    末節認其所述不實，而其供述之與事實發生較晚之時間，反
    足印證其當時身處不自由狀態下有度日如年之感受。
２、依證人庚○○所提出之聯合醫院和平院區診斷證明書固僅記
    載其受有左耳瘀傷3x3 公分之傷害，但該驗傷日期係98年4
    月1 日，而其於第一時間之98年3 月31日晚間9 時50分即至
    國防醫學院三軍總醫院附設民眾診療服務處掛急診，經診斷
    受有左側耳膜破損、左側傳導性聽力喪失、左側眼眶邊瘀傷
    （1x1 公分），由該傷勢觀之，並非輕微；又其供述被人用
    膝蓋頂胸部，驗傷診斷書雖無胸口受傷之記載，此有可能係
    該部位未成傷或未予醫師檢傷，尚難以此認其指述不實。
３、證人己○○於本院雖稱被丙○○開車載回「非印象」咖啡廳
    時約快8 點，而與被告丙○○所持之0000000000門號行動電
    話通聯紀錄（偵卷第185 頁）顯示其於98年3 月31日晚7 點
    47分已經到士林中正路之情並不相符，但證人己○○就時間
    之供述並非就經歷情形看著手錶記錄，而係「當時很緊張，
    只是憑感覺」（本院卷第55頁）所為之證述，既非精確時間
    ，亦難因此認其證詞不實。
４、再戊○○之與庚○○有多次通聯，其於本院證稱係因：「一
    開始庚○○是叫我跟老闆講他不會回公司，後來他請我幫他
    拿包包，打完一下子又說不用拿，又說要，反反覆覆，通話
    時間都不長。」、「大概是六點半左右我拿證件到樓下，後
    來因為我拿包包下去，沒有看到他，所以再以電話聯繫。」
    （本院卷第57頁），辯護人謂庚○○行動自由受限制，只能
    有二通電話聯絡，不知依據何在。而證人庚○○之反反覆覆
    ，更彰顯其受壓制，雖一度不從，但最終為脫身被迫只好取
    證件以簽發本票之無奈。
(三)被告丁○○雖辯稱其係騎摩托車過去，並未把庚○○押上乙○○的車，也沒有坐乙○○的車云云。惟其係將庚○○強押
    上車並於車上毆打庚○○之其中一人，業據證人庚○○、己○○指述無訛，雖其係騎機車前往「非印象」咖啡廳，但其
    於本院供稱當天前往「非印象」咖啡廳之前曾把機車停在士
    林西歐加油站再坐朋友的車前往泰山辦事，其自亦可將機車
    停在「非印象」咖啡廳再強押庚○○共同坐上乙○○之車前
    往美麗華。
(四)被告丙○○辯稱其以關心朋友的角度前往，在美麗華勸完架
    後，其小孩的老師打電話來說沒人來接小孩，就趕去接，因
    為塞車不知道如何走，所以繞一大圈，開去內湖路一段與環
    山路二段附近，7 點多才到士林接小孩，並未去金龍路上之
    小公園云云。惟其於本院自稱平日約晚上6 點半即至其姊處
    接小孩，當天下午先去板橋後又去南港修車廠找朋友，因南
    港與內湖很近，所以順道繞過去等語，足見其對台北市南港
    、內湖一帶應甚熟悉，方知順道。然依其所持之0000000000
    門號行動電話通聯紀錄（偵卷第185 頁）顯示，該日18時21
    分許其人尚在台北市中山區○○○路20號接近美麗華處，已
    近接小孩之時間仍棄之不顧，堅持自「非印象」咖啡廳前往
    美麗華附近「關心」朋友，甚且於斯時得悉無人接小孩下課
    時，猶往堤頂大道二段、內湖路一段與環山路二段之與往士
    林全然相反之方向移動，反與被告乙○○路徑相同，並接近
    被告乙○○等強押庚○○前往內湖路三段之某工地路上，其
    所謂未前往金龍路上公園一節，顯不實在。縱被告丙○○對
    由美麗華往士林方向不熟悉，而於其小孩無人接下課之急迫
    情形下，竟無任何電話與老師或其姊之同事聯繫會晚到，或
    停下車向路人或商家問路（由美麗華出來左轉約莫2 分鐘即
    可至自強隧道再往士林），所辯自不足採。
(五)被告乙○○自承在美麗華旁工地時，曾以甲○○所有000000
    0000號行動電話與丙○○車上之持0000000000號行動電話之
    人相互聯繫，該人為丙○○車上所載的其中一個朋友等語（
    本院卷第129-130 頁）。被告乙○○雖稱不知該持00000000
    00號行動電話之人是誰（本院卷第102 、129 頁），「不一
    定是我朋友，我記不得」云云（本院卷第127 頁），被告丁○○、丙○○亦同聲否認（本院卷第141 、143 頁）。惟被
    告乙○○所有0000000000號行動電話於案發前之98年3 月31
    日下午14時29分、15時24分、16時26分即與該0000000000號
    行動電話有多次通聯（偵卷第187-188 頁），且本院依其之
    辯護人聲請調取被告乙○○上開行動電話通聯紀錄，更發現
    該持0000000000號行動電話之人尚且於98年4 月4 日、4 月
    5 日、4 月11日仍與被告乙○○有多次通聯（本院審易字卷
    第54-59 頁）；另被告丁○○所使用之0000000000號行動電
    話於98年3 月31日19時43分許有與持0000000000號行動電話
    之人聯繫（偵卷第195 頁），被告丁○○辯稱係丙○○之朋
    友，但其不認識，打來可能要找乙○○云云（本院卷第141
    頁），然其若與該人不認識，該人又如何知悉其之行動電話
    號碼，且該人已知乙○○之行動電話號碼，又何須透過其尋
    找乙○○？再被告丙○○所有之0000000000號行動電話於98
    年3 月31日15時23分及19時47分、58分亦與持0000000000號
    行動電話之人有聯繫，於乙○○、丁○○均指該人係被告丙○○之朋友，被告丙○○竟稱不知是誰，可見被告乙○○、
    丁○○、丙○○上開所辯均係避重就輕之詞，該人顯為受被
    告乙○○邀約而搭乘被告丙○○車上之「乙男」或另二名不
    詳姓名男子其中一人無疑。
四、本件犯案之緣起雖係由被告乙○○邀約，被告丁○○、丙○○、「甲男」、「乙男」及另二名不詳姓名之男子等人陪同
    至「非印象」咖啡廳，然：
(一)依證人庚○○證述之：「協調沒有結果，乙○○就說他要打
    人，我被兩名男子即丁○○與另一名不在庭內的人勒住，然
    後強拉我押上TOYOTA的車，兩名男子就坐在後座把我包住」
    （本院卷第37頁）、及證人己○○證述庚○○被押過程之：
    「後來乙○○就打庚○○耳光，丙○○（後經證人指認其係
    開BMW 車之人，應係「甲男」之誤）、丁○○就拉住庚○○
    ，其他四個男生就圍住一道牆，把我與庚○○分開，其他三
    個人就把庚○○拖走，……在車上他們打電話問前面三個人
    他們去哪」等情（本院卷第49頁），著手實行妨害庚○○行
    動自由者係被告乙○○、丁○○及「甲男」三人，被告丙○○、「乙男」及另二名不詳姓名之人固圍成一道人牆以便利
    被告乙○○等三人實行妨害自由，但於庚○○被押上乙○○
    之車後，二車之人才以電話聯絡去處觀之，妨害自由之行為
    當非事前即謀議，而係於「非印象」咖啡廳談判不成後，被
    告乙○○方萌生此犯意，並與與其有犯意聯絡之被告丁○○
    及「甲男」共同實施，被告丙○○僅為幫助行為，尚非共同
    正犯，起訴書就此尚有誤會。
(二)另就恐嚇取財部分，證人庚○○證述：「後來到的四名男子
    中有一人拿出本票叫我簽，但因為我身上沒有帶證件，原車
    的三個男子就押我到我在內湖工作的工地，……，我們兩部
    車就開到工地外面金龍路上的小公園，……，四人中的一個
    人就拿出一本本票，其他有三張記載金額，我就開始簽三張
    本票」、「拿出本票說要用錢解決，跟拿出本票說今天不簽
    本票就無法離開，拿走本票及身分證的人，是同一個人」等
    語（本院卷第38、47頁），及證人己○○證稱之：整個過程
    只有聽到乙○○說恐嚇的話，丙○○只有開車，沒有講什麼
    話。本票是BMW 車上的人拿給庚○○，但不是丙○○。有看
    到乙○○拿刀給我們這部車的人，不是丙○○，這四個人中
    有一個留在現場，丙○○及另外兩個人載我回去咖啡廳等情
    （本院卷第51-52 頁）觀之，僅「乙男」與被告乙○○、丁○○、「甲男」有恐嚇取財之犯意聯絡及行為分擔，被告丙○○並未實行犯罪構成要件行為，亦無證據證明其就此有犯
    意聯絡，起訴書認其係共同正犯，同有誤會。但被告丙○○
    明知被告乙○○等三人押庚○○至內湖路之工地係為取證件
    以簽發本票，並知係「乙男」要庚○○簽發本票，猶搭載「
    乙男」一同前往，便利「乙男」遂行恐嚇取財犯行，其有幫
    助行為甚明。至「乙男」另行取得庚○○身分證部分，並無
    證據證明其與被告等三人間有犯意聯絡，應係其個人所為。
(三)再傷害部分，證人庚○○於本院證稱：「與甲○○當場對質
    ，協調沒有結果，乙○○就說他要打人，我被兩名男子即丁○○與另一名不在庭內的人勒住，然後強拉我押上TOYOTA的
    車，兩名男子就坐在後座把我包住，甲○○坐在副駕駛座，
    由乙○○開車。在車上時，兩名男子開始徒手毆打我頭部，
    路上乙○○開始問我問題，如果我回答不滿他的意，那兩名
    男子就動手打我。……到大直美麗華旁的空地，……，乙○○叫我在人行道上跪下，他們三個男子就開始對我拳打腳踢
    ……，不知道過了多久，我的朋友己○○隨後也與其他四個
    人坐BMW 的車一起過來，來之後，那四個人也一起將我圍住
    ，但沒動手，進來後說不要再打」等語（本院卷第37頁），
    可見係於「非印象」咖啡廳協調無結果，被告乙○○方起意
    傷害，於其車上被告丁○○及「甲男」亦萌與其共同傷害之
    犯意聯絡，由被告丁○○、「甲男」毆打庚○○，至美麗華
    旁空地，被告乙○○、丁○○、「甲男」三人猶繼續毆打庚○○，至被告丙○○、「乙男」及另二名不詳姓名男子到後
    要乙○○等三人不要再打，是僅被告乙○○、丁○○、「甲
    男」三人有傷害之犯意聯絡及行為分擔。
五、證人甲○○於本院雖證稱其離開「非印象」咖啡廳後即回家
    ，並未與乙○○同車，亦未至美麗華及內湖路之工地云云，
    以附合被告乙○○之言詞，而與證人庚○○、己○○之證述
    不符。惟證人庚○○稱甲○○並無要其拿錢或配合被告等人
    之言詞或舉動，證人己○○亦未指證甲○○有何犯罪之行為
    ，其二人自無刻意誣指甲○○有在車上之必要。再證人甲○○自承認識被告丁○○（本院卷第89頁），於被告乙○○稱
    丁○○有至「非印象」咖啡廳、被告丁○○復自承有至該咖
    啡廳之情形下，證人甲○○竟稱：「現場我只認識庚○○與
    乙○○，我無法確定是否有乙○○的朋友」云云（本院卷第
    86頁），但卻能指出「庚○○旁邊有坐一個男生」（同頁）
    ；且甲○○係與乙○○一同坐車前往，被告乙○○又係為甲○○而為本件犯行，被告乙○○竟稱「當天離開咖啡廳，甲○○我就不知道，當時沒有管他。」云云（本院卷第104 頁
    ），顯見證人甲○○應係撇清自身關係而為保留之證詞，難
    執為有利於被告等之證明。綜上所述，被告等上揭犯行，事
    證明確，均堪認定，應依法論科。
六、按刑法第302 條第1 項之剝奪他人行動自由罪，以私行拘禁
    或以其他非法方法，剝奪人之行動自由為要件。所謂非法方
    法，當包括強暴、脅迫、恐嚇等足以剝奪他人行動自由之情
    形在內。故剝奪他人行動自由所實施之非法方法，縱合於刑
    法第305 條恐嚇危害安全之情形，仍應視為剝奪他人行動自
    由之部分行為，不再論以該恐嚇危害安全罪。被告乙○○對
    庚○○恫稱要斷手斷腳以加害身體之事恐嚇，剝奪庚○○行
    動自由，其恐嚇危害安全行為應包括在剝奪行動自由之犯意
    內。核被告乙○○、丁○○所為，均係犯刑法第277 條第1
    項之傷害罪、第302 條第1 項之妨害自由罪（起訴書原認係
    犯刑法第304 條第1 項之強制罪，經公訴檢察官補充更正為
    係犯同法第302 條第1 項之妨害自由罪，再於論告時認不再
    論以第304 條第1 項之罪）及第346 條第1 項之恐嚇取財罪
    。其二人就傷害、妨害自由部分與「甲男」間，就恐嚇取財
    部分與「甲男」、「乙男」間，有犯意聯絡及行為分擔，均
    為共同正犯。被告丙○○所為，則係犯刑法第30條第1 項、
    第302 條第1 項之幫助妨害自由罪，及刑法第30條第1 項、
    第346 條第1 項之幫助恐嚇取財罪。起訴書認被告丙○○就
    此二罪係共同正犯，尚有誤會，因其基本事實同一，應由本
    院變更檢察官所引應適用之法條（最高法院30年上字第1574
    號判例、95年度台上字第354 號判決參照）。被告乙○○、
    丁○○所犯上開傷害、妨害自由、恐嚇取財各罪，及被告丙○○所犯幫助妨害自由、幫助恐嚇取財各罪間，均犯意各別
    ，行為殊異，應予分論併罰。另被告丙○○有事實欄所載犯
    罪科刑執行情形，有臺灣高等法院被告前案紀錄表在卷可稽
    ，其於前案有期徒刑執行完畢後，5 年內故意再犯本件有期
    徒刑以上之上開2 罪，各為累犯，均應依刑法第47條第1 項
    之規定加重其刑；其幫助他人犯前開2 罪，依刑法第30條第
    2 項之規定，各按正犯之刑減輕之，並均先加後減之。爰審
    酌被告等人素行，被告乙○○不思以理智處理感情問題，竟
    邀集被告丁○○為上開犯行，被告丙○○幫助行為使被告乙○○、丁○○犯罪得以遂行，渠等犯罪手段、參與程度，及
    使告訴人身心受創，對告訴人所生危害非輕，犯後又未能全
    然坦承犯行，復未賠償告訴人損失之犯後態度等一切情狀，
    分別量處如主文所示之刑，並定其應執行之刑，及就被告丁○○、丙○○均諭知易科罰金之折算標準（關於數罪併罰數
    宣告刑均得易科罰金，而定應執行之刑逾6 個月者，原刑法
    第41條排除適用同條第1 項得易科罰金之規定部分，經司法
    院大法官會議於98年6 月19日公布釋字第662 號解釋宣告自
    該解釋公布日起失其效力，嗣刑法第41條於98年12月30日修
    正公布同條第8 項為「第1 項至第4 項及第7 項之規定，於
    數罪併罰之數罪均得易科罰金或易服社會勞動，其應執行之
    刑逾6 月者，亦適用之。」並自99年1 月2 日起施行。依刑
    法第2 條第1 項規定比較結果，以該修正後之刑法第41條第
    8 項之規定較有利於被告丁○○，依上開規定，就所定之應
    執行刑諭知易科罰金之折算標準）。
貳、無罪部分：
一、公訴意旨另以：丙○○與乙○○、丁○○及其他不詳年籍之
    成年男子4 人，共同基於傷害犯意之連絡，於乙○○及丁○○、丙○○強押庚○○進入乙○○駕駛車號F2─2163號自小
    客車後，途中丁○○、丙○○即輪流以手肘毆打庚○○頭部
    ，嗣於抵達美麗華旁空地後，乙○○、丁○○、丙○○復接
    續毆打庚○○，造成庚○○受有左側耳膜破裂、左側傳導性
    聽力喪失、左側眼眶挫瘀傷、左耳瘀傷等傷害，因認被告丙○○尚涉犯刑法第277 條第1 項之傷害罪嫌。
二、按犯罪事實應依證據認定之，無證據不得認定犯罪事實；不
    能證明被告犯罪者，應諭知無罪之判決，刑事訴訟法第154
    條第2 項、第301 條第1 項分別定有明文。又認定不利於被
    告之事實，須依積極證據，苟積極證據不足為不利於被告事
    實之認定時，即應為有利於被告之認定，更不必有何有利之
    證據；犯罪事實之認定，應憑真實之證據，倘證據是否真實
    尚欠明確，自難以擬制推測之方式，為其判斷之基礎；刑事
    訴訟上證明之資料，無論為直接或間接證據，均須達於通常
    一般之人均不致有所懷疑，而得確信其為真實之程度，始得
    據為有罪之認定，若其關於被告是否犯罪之證明未能達此程
    度，而有合理懷疑之存在，致使無從形成有罪之確信，根據
    「罪證有疑，利於被告」之證據法則，即不得遽為不利於被
    告之認定，此有最高法院30年上字第816 號、53年台上字第
    656 號、76年台上字第4986號判例可資參照。
三、公訴人認被告丙○○亦涉有傷害犯行，無非係以告訴人庚○○之指訴及證人己○○之證述為憑。訊據被告丙○○堅決否
    認有共同傷害之犯行，經查：
(一)證人庚○○於本院證稱：「我被兩名男子即丁○○與另一名
    不在庭內的人勒住，然後強拉我押上TOYOTA的車，在車上時
    ，兩名男子開始徒手毆打我頭部」等語（本院卷第37頁）；
    證人己○○於本院原證稱係被告丁○○與丙○○拉住庚○○
    把他拖走，拖到門口時，有看到丙○○打庚○○的頭云云，
    嗣再經指認即改稱：「經我當庭仔細看過丙○○，丙○○與
    我坐在同一部車，是開BMW 車子的人。他不是押庚○○的人
    ，只是有點像。」（本院卷第51頁），可認被告丙○○並非
    將庚○○拉上車並於車上對之毆打之人。
(二)再證人庚○○復證稱：「協調沒有結果，乙○○就說他要打
    人，我被兩名男子即丁○○與另一名不在庭內的人勒住，然
    後強拉我押上TOYOTA的車，……，在車上時，兩名男子開始
    徒手毆打我頭部，路上乙○○開始問我問題，如果我回答不
    滿他的意，那兩名男子就動手打我，約開了二、三十分鐘到
    大直美麗華旁的空地，……，他們三個男子就開始對我拳打
    腳踢，……，不知道過了多久，我的朋友己○○隨後也與其
    他四個人坐BMW 的車一起過來，來之後，那四個人也一起將
    我圍住，但沒動手，進來後說不要再打」等語（本院卷第37
    頁）；證人己○○同證稱：與其同車之人未參與毆打，主要
    是乙○○他們在打，四個人有下去看，與丙○○同車的另外
    一個人有說要處理了，叫他們不要打等語（本院卷第51、52
    頁），足認被告乙○○、丁○○、「甲男」毆打庚○○當係
    被告乙○○臨時起意，被告丙○○並未與之同車，無從得知
    庚○○在被告乙○○車上被毆打，與被告丙○○同車之人下
    車後尚且要被告乙○○等3 人停止動手，亦難證明被告丙○○與乙○○有傷害之犯意聯絡而由被告乙○○等3 人下手實
    施。
(三)綜上所述，被告丙○○固曾前往美麗華旁工地，但尚難以此
    證明其與被告乙○○間有傷害之犯意聯絡，公訴人就此舉證
    既有不足，復未指出證明之方法使本院形成被告丙○○就傷
    害部分為有罪之心證，基於無罪推定之原則，就此部分自應
    為被告丙○○無罪之諭知。
據上論結，應依刑事訴訟法第299 條第1 項前段、第300 條、第
301 條第1 項，刑法第2 條第1 項、第28條、第30條第1 項、第
277 條第1 項、第302 條第1 項、第346 條第1 項、第47條第1
項、第30條第2 項、第41條第1 項前段、第8 項、第51條第5 款
，刑法施行法第1 條之1 ，判決如主文。
本案經檢察官張紜瑋到庭執行職務。
中    華    民    國    99    年    5     月    13    日
                  刑事第四庭審判長法  官  李正紀
                                  法  官  楊皓清
                                  法  官  莊明達
以上正本證明與原本無異。
如不服本判決應於收受判決後10日內向本院提出上訴書狀，並應
敘述具體理由；其未敘述上訴理由者，應於上訴期間屆滿後20日
內向本院補提理由書（均須按他造當事人之人數附繕本）「切勿
逕送上級法院」。
                                  書記官  黃瓊芳
中    華    民    國    99    年    5     月    13    日
附錄本案論罪科刑法條：
中華民國刑法第277 條
傷害人之身體或健康者，處3 年以下有期徒刑、拘役或1 千元以
下罰金。
犯前項之罪因而致人於死者，處無期徒刑或7 年以上有期徒刑；
致重傷者，處3 年以上10年以下有期徒刑。
中華民國刑法第302 條
私行拘禁或以其他非法方法，剝奪人之行動自由者，處5 年以下
有期徒刑、拘役或3 百元以下罰金。
因而致人於死者，處無期徒刑或7 年以上有期徒刑，致重傷者，
處3 年以上10年以下有期徒刑。
第1 項之未遂犯罰之。
中華民國刑法第346 條
意圖為自己或第三人不法之所有，以恐嚇使人將本人或第三人之
物交付者，處6 月以上5 年以下有期徒刑，得併科1 千元以下罰
金。
以前項方法得財產上不法之利益，或使第三人得之者，亦同。
前二項之未遂犯罰之。

司法院資訊處製作；財團法人民間司法改革基金會備份。
